# Tratamento de dados

Esta secção narra o tratamento dos dados do inquérito, para que as pessoas interessadas possam seguir o processamento dos dados antes das análises apresentadas nas secções seguintes.

::: {.callout-note collapse="false"}
## Atenção

Nesta secção, o código refere a pasta "data", que não existe no repositório online que gera este livro. Essa omissão é propositada: queremos ser o mais transparentes possível, partilhando todo o código de análise, mas precisamos de respeitar a anonimidade que foi prometida aos participantes no início do inquérito.
:::

Em preparação, precisamos de ativar algumas packages.

```{r packages}
#| warning: false
library(tidyverse)
library(readr)
library(here)
```

## Importar, espreitar

Primeiro, importamos os dados, para que possamos mexer neles no RStudio, e damos uma espreitadela[^wrangle-1] 👀.

```{r data}
# importar os dados
data_raw <- readr::read_csv(
  here::here("data", "BD_PocketStudy1.csv"),
  # calar a mensagem sobre tipo de colunas
  show_col_types = FALSE
)

# espreitar o que temos
dplyr::glimpse(data_raw)
```

Espreitando os conteúdos de `data_raw`, encontramos 509 linhas e 42 colunas com nomes descritivos mas difíceis de utilizar num contexto de programação. Em primeiro lugar, vamos então renomear as colunas e selecionar apenas as que vamos querer utilizar no futuro.

[^wrangle-1]: Em inglês, espreitar é "to glimpse". A função `glimpse()` da package `dplyr` faz isso mesmo.
